臺灣臺中地方法院刑事判決　　　　　　　96年度易字第3239號
公　訴　人　臺灣臺中地方法院檢察署檢察官
被　　　告　甲○○
上列被告因詐欺案件，經檢察官提起公訴（96年度偵緝字第719
號），被告於本院準備程序中為有罪之陳述，經本院合議庭評議
後裁定由受命法官獨任改行簡式審判程序審理，本院判決如下：
    主    文
甲○○共同連續意圖為自己不法之所有，以詐術使人將本人之物
交付，處有期徒刑捌月。
    犯罪事實及理由
一、犯罪事實：
(一)甲○○為籌錢返還其前妻所積欠之大筆款項，竟接受真實姓名
  、年籍均不詳綽號「小小」之成年男子之建議，2 人共同基於
  意圖為自己不法所有之犯意聯絡，在「小小」之帶同下，先於
  民國93年10月28日，以其所有之車牌號碼2691-G X號自小客車
  ，向中央產物保險股份有限公司（下稱中央產險公司）投保車
  體險，再於同月29日與「小小」一同駕駛該車至臺中縣豐原市
  ，並於次日凌晨某時，換由「小小」之不詳成年友人駕駛該車
  ，在豐原市○村路597 號前，故意撞擊對向之車牌號碼4432-H
  B 號自小客車（車主為馮彥鈞，業由檢察官另行偵辦）而製造
  假車禍，再向臺中縣警察局豐原分局合作派出所報案，待員警
  張秋明等到場處理時，即由甲○○出面表示其為該車之駕駛人
  ，並虛構其因長途駕車精神不濟致駕車不慎撞擊對向來車之車
  禍經過，以供承辦員警張秋明據以登載在道路交通事故處理紀
  錄登記簿上及製作車禍現場圖，嗣「小小」復將上開業已損壞
  之自小客車，送往臺中縣大里市○○路236 號之「良欣汽車修
  配廠」修理，再持持該修配廠所出具之估價單，向中央產險公
  司申請理賠，致使中央產險公司之承辦人員陷於錯誤，誤信甲
  ○○所投保之上開車輛確有發生車禍事故，而據以賠付共計新
  臺幣（下同）31萬元之保險金。
(二)甲○○與「小小」復承前揭意圖為自己不法所有之犯意聯絡，
  並另共同基於未指定犯人誣告之犯意聯絡，先以不明方式貸款
  購得車牌號碼9865-DU 號之自小客車，並將該車登記為甲○○
  所有後，即於93年11月5 日，以該車向富邦產物保險股份有限
  公司（下稱富邦產險公司）投保竊盜險，再於明知該車實際上
  並未失竊之情況下，由甲○○於同月23日13時許，前往新竹市
  警察局第二分局東勢派出所報案，謊稱其發現前揭自小客車於
  同日中午12時許，在新竹市○○路附近遭竊，而向承辦員警誣
  告不特定人犯罪，待甲○○報案後，「小小」與甲○○便據此
  向富邦產險公司訛稱上開自小客車失竊，而向該公司申請竊盜
  險理賠，使該公司承辦人員誤信為真，陷於錯誤，而理賠保險
  金61萬9500元。
二、本案之證據：
（一）被告甲○○於本院準備程序及審理時為認罪之陳述。
（二）證人張秋明、宋銘峰、翁寬晉於偵查中之證詞。
（三）車牌號碼2691-GX 號之中央產物保險股份有限公司汽車險
      出險理賠申請書、被告匯款帳號、車牌號碼2691-GX 、44
      32-HB 之道路交通事故處理紀錄登記簿、肇事現場、車禍
      照片2 幀、內政部警政
（四）車牌號碼9865-DU 號之理算簽結明細（賠付內容）、理算
      簽結作業、汽車理賠申請書（失竊車用）、被告駕駛執照
      、9865-DU 行照、土地銀行活期儲蓄存款存摺、富邦產物
      保險股份有限公司汽車險賠款暨電匯同意書、汽車新領牌
      照登記書、讓與契約書、裕隆汽車製造股份有限公司電子
      計算機開立專用汽車出廠與貨物稅完稅照證、汽車失竊暨
      尋獲證明單
三、新舊法比較：
    查被告忠行為後，刑法業於94年2 月2 日修正公布，並於95
    年7 月1 日生效施行。按行為後法律有變更者，適用行為時
    之法律，但行為後之法律有利於行為人者，適用最有利於行
    為人之法律，現行刑法第2 條第1 項定有明文。此條規定乃
    與刑法第一條罪刑法定主義契合，而貫徹法律禁止溯及既往
    原則，係規範行為後法律變更所生新舊法律比較適用之準據
    法，是刑法第2 條本身雖經修正，但刑法第2 條既屬適用法
    律之準據法，本身尚無比較新舊法之問題，應一律適用裁判
    時之現行刑法第2 條規定以決定適用之刑罰法律，先予敘明
    。
（一）刑法第171 條第1 項之未指定犯人誣告罪，其法定刑得科
      銀元300 元以下罰金；而刑法第339 條第1項 之詐欺取財
      罪，其法定刑得科或併科銀元1000元以下罰金；據修正後
      刑法施行法增訂第1 條之1 ：「中華民國九十四年一月七
      日刑法修正施行後，刑法分則編所定罰金之貨幣單位為新
      臺幣。九十四年一月七日刑法修正時，刑法分則編未修正
      之條文定有罰金者，自九十四年一月七日刑法修正施行後
      ，就其所定數額提高為三十倍。但七十二年六月二十六日
      至九十四年一月七日新增或修正之條文，就其所定數額提
      高為三倍。」及刑法第33條第5 款將罰金刑修正為：「新
      臺幣一千元以上，以百元計算之。」等規定，是依修正後
      之法律，刑法第一百七十一條第一項未指定犯人誣告罪、
      刑法第三百三十九條第一項之詐欺取財罪，所得科處之罰
      金刑分別最高為新臺幣九千元、三萬元，最低均為新臺幣
      一千元；然依被告行為時之刑罰法律，即罰金罰鍰提高標
      準條例第1 條前段規定之提高倍數十倍及刑法第33條第5
      款規定之罰金最低額1 元計算，刑法第171 條第1 項之未
      指定犯人誣告罪、刑法第339 條第1 項之詐欺取財罪其罰
      金刑最高分別為銀元3000元、10000 元，最低額均為銀元
      1 元，若換算為新臺幣，最高額雖分別與新法同為新臺幣
      9000元、30000 元，然最低額均僅為新臺幣3 元。因此，
      比較上述修正前、後之刑罰法律，自以被告行為時關於科
      處罰金刑之法律較有利於被告。
（二）被告先後2 次詐欺取財既遂之犯行，其時間緊接，所觸犯
      均為犯罪構成要件相同之罪名，顯係分別基於概括犯意反
      覆為之，而修正後刑法業已刪除連續犯之規定，考諸該規
      定刪除後，除法理上合於接續犯、包括一罪之情形仍可認
      為構成單一之犯罪外，其餘數犯罪行為之情形，即應依刑
      法第51條之規定予以分論併罰，此刪除雖非犯罪構成要件
      之變更，但顯已影響行為人刑罰之法律效果，自屬法律有
      變更。依修正前之刑法規定，本件被告前開詐欺取財之犯
      行，應論以連續犯，並得加重其刑至二分之一，然依修正
      後之刑法規定，各該行為，均應併合處罰，依修正後刑法
      第2 條第1 項之規定，比較新、舊法適用結果，仍應適用
      被告行為時之法律，即修正前刑法而論以連續犯，較為有
      利。
（三）被告行為後，刑法業經刪除第55條關於牽連犯之規定。本
      件被告所犯前開詐欺取財罪及未指定犯人誣告罪二者間，
      具有牽連犯之關係，依行為時即修正前刑法第55條之規定
      ，論以牽連犯之結果，僅從一重之連續詐欺取財罪處斷，
      而修正後之刑法第55條既已刪除牽連犯之規定，則被告所
      犯前開之罪，即應依數罪併罰之規定，分論併罰；經比較
      新舊法適用之結果，修正後之規定並非較有利於被告，依
      刑法第2 條第1 項之規定，應適用行為時即修正前刑法第
      55條牽連犯之規定，從一重之連續詐欺取財罪處斷。
（四）綜合上述各條文修正前、後之比較，依修正後刑法第2 條
      第1 項規定之「從舊從輕」原則，綜其全部罪刑之比較結
      果，修正後刑法之規定並非較有利於被告，本案自應一體
      適用被告行為時即修正前刑法之規定，予以論處。
四、依刑事訴訟法第273 條之1 第1 項、第299 條第1 項前段，
    刑法第2 條第1 項前段、第28條、第171 條第1 項、第339
    條第1 項，修正前刑法第56條、第55條，罰金罰鍰提高標準
    條例第一條前段，判決如主文。
五、如不服本判決，得於判決書送達之日起10日內，以書狀敘述
    理由，向本院提出上訴（須附繕本）。
中　　華　　民　　國　　96　　年　　7 　　月　　13　　日
                  刑事第十五庭  法  官  蔡美華
上正本證明與原本無異。
                                書記官  劉家瑜
中　　華　　民　　國　　96　　年　　7 　　月　　13　　日
附錄論罪科刑法條
附錄論罪科刑法條：
刑法第339條第1項：
意圖為自己或第三人不法之所有，以詐術使人將本人或第三人之
物交付者，處五年以下有期徒刑、拘役或科或併科一千元以下罰
金。
刑法第171條第1項：
未指定犯人，而向該管公務員誣告犯罪者，處一年以下有期徒刑
、拘役或三百元以下罰金。
